【裁判字號】    97,審易,283
【裁判日期】    980226
【裁判案由】    詐欺
【裁判全文】
臺灣士林地方法院刑事判決             97年度審易字第283號
公  訴  人  臺灣士林地方法院檢察署檢察官
被      告  丁○○
上列被告因詐欺案件，經檢察官提起公訴 （97年度偵緝字第971
號），經訊問被告後，被告為認罪之答辯，本院合議庭裁定認宜
由受命法官獨任改行簡式審判程序並判決如下：
    主  文
丁○○幫助意圖為自己不法之所有，以詐術使人將本人之物交付
，處有期徒刑伍月，如易科罰金，以新臺幣壹仟元折算壹日。緩
刑貳年。
    事  實
一、丁○○因缺錢花用，雖明知申請帳戶使用係輕而易舉之事，
    一般人無故取得他人金融帳戶使用之行徑常與財產犯罪密切
    相關，且得預見將自己帳戶提供予不認識之他人使用，可能
    幫助掩飾或隱匿他人因犯罪所得財物，致使被害人及警方追
    查無門，竟不違背其本意，仍基於幫助詐欺犯意，於97年3
    月5 日前之某日，在臺北縣板橋市縣○○道○ 段271 號住處
    樓下，以新臺幣（下同）1 萬6,000 元之代價，將其申辦如
    附表一所示各帳戶之存摺、提款卡及密碼，交付不詳姓名年
    籍之成年男子，供詐欺集團作為詐欺工具。嗣該詐欺集團成
    員所屬詐欺集團即基於意圖為自己不法所有之犯意，於附表
    二各編號所示之時間，以附表二各編號所示之方式，向附表
    二各編號所示之被害人詐騙款項，使該等被害人陷於錯誤，
    分別將款項匯入被告所交付如附表一編號1 至2 之帳戶內，
    嗣因該等被害人察覺受騙，報警處理，始循線查悉上情。
二、案經臺北市政府警察局士林分局報請臺灣士林地方法院檢察
    署檢察官偵查後起訴。
    理  由
一、上開事實，業據被告丁○○於本院審理時均坦承不諱（本院
    民國97年11月12日準備程序筆錄第2 頁、98年1 月15日準備
    程序筆錄第2 頁、98年1 月15日審判筆錄第1 至第3 頁參照
    ），核與被害人乙○○、丙○○分別於警詢中所指述之被害
    及匯款情節相符（分見甲○97偵5660卷第36至37頁、第10至
    第11頁），並有如附表二所示之證物在卷可證，足認被告前
    開自白與事實相符，堪以採信。本件事證明確，被告犯行堪
    以認定，應依法論科。
二、按刑法上之幫助犯，係對於犯罪與正犯有共同之認識，而以
    幫助之意思，對於正犯資以助力，而未參與實施犯罪之行為
    者而言。是以，如未參與實施犯罪構成要件之行為，且係出
    於幫助之意思提供助力，即屬幫助犯，而非共同正犯。是核
    被告所為，係犯刑法第30條第1 項、第339 條第1 項之幫助
    詐欺取財罪。又被告係對正犯資以助力而未參與犯罪行為之
    實施，應依刑法第30條第2 項減輕其刑。被告同時交付如附
    表一各編號所示之帳戶幫助詐欺犯行，其提供存摺之行為僅
    有一個，以一幫助詐欺之行為，使詐騙集團詐騙被害人乙○
    ○及丙○○，為一行為觸犯數罪名，為想像競合犯，應依刑
    法第55條前段規定論以一幫助詐欺取財罪。
三、爰審酌被告年輕力壯，不思向上進取，提供帳戶供他人詐財
    使用，使犯罪偵查困難，惟被告於偵查及本院審理時均坦承
    犯行，已知悔悟，且於犯後即從事攤販經營努力工作而於98
    年 2月26日全數依約賠償被害人，及其品行、智識程度等一
    切情狀，爰量處如主文所示之刑，並諭知易科罰金之折算標
    準，以示懲儆。又被告未曾因故意犯罪受有期徒刑以上刑之
    宣告，有臺灣高等法院被告前案紀錄表 1紙附卷可稽，本次
    僅因一時失慮，致罹本罪，然終能於辯論終結後，宣判日前
    ，勤奮工作並全數依約賠償被害人，深具悔意，其經此教訓
    ，應知所警惕，信無再犯之虞，本院綜核各情，認所宣告之
    刑，以暫不執行為適當，爰併依刑法第74條第1 項第1 款規
    定宣告緩刑2 年，以啟自新。
四、據上論斷，應依刑事訴訟法第273 條之1 第1 項前段、第29
    9 條第1 項前段、第310 條之2 ，刑法第339 條第1 項、第
    30條、第41條第1 項前段、第74條第1 項第1 款，刑法施行
    法第1 條之1 ，判決如主文。
五、本案經檢察官翁偉倫到庭執行職務。
中    華    民    國    98    年    2     月    26    日
                  刑事第一庭法  官  王沛雷
以上正本證明與原本無異。
如不服本判決，應於收受送達後10日內向本院提出上訴書狀，其
未敘述上訴之理由者並得於提起上訴後20日內向本院補提理由書
(均須按他造當事人之人數附繕本)「 切勿逕送上級法院」。
                            書記官  吳尚文
中    華    民    國    98    年     2    月    26    日
附錄本案論罪科刑依據法條全文
刑法第339條
意圖為自己或第三人不法之所有，以詐術使人將本人或第三人之
物交付者，處5 年以下有期徒刑、拘役或科或併科1 千元以下罰
金。
以前項方法得財產上不法之利益或使第三人得之者，亦同。
前二項之未遂犯罰之。
附表一：
 ┌──┬────────────┬──────────┬────┐
 │編號│金融機構                │帳   號             │ 戶  名 │
 ├──┼────────────┼──────────┼────┤
 │1   │第一商業銀行華江分行    │00000000000         │ 丁○○ │
 ├──┼────────────┼──────────┼────┤
 │2   │華南商業銀行士林分行    │000000000000000     │ 丁○○ │
 └──┴────────────┴──────────┴────┘
附表二：
 ┌──┬───┬────┬────────┬──────────┐
 │編號│被害人│詐騙時間│詐騙方式（貨幣單│    證      物      │
 │    │      │        │位：新臺幣）    │                    │
 ├──┼───┼────┼────────┼──────────┤
 │1   │乙○○│97年3月5│以簽收錯誤，致付│被害人乙○○第一銀行│
 │    │      │日19時59│款方式變更為分期│ATM自動櫃員機交易明 │
 │    │      │分許（起│付款，需取消更正│細表影本1紙、97年5月│
 │    │      │訴書誤植│，否則銀行將每月│21日第一商業銀行華江│
 │    │      │為18時）│自動扣款為由，使│分行 (97)一江字第73 │
 │    │      │        │被害人陷於錯誤，│號函附開戶資料及資金│
 │    │      │        │而於同日21時22分│明細表。（參見甲○97│
 │    │      │        │許，依指示至ATM │偵5660卷第38頁、第46│
 │    │      │        │自動櫃員機操作，│頁至第55頁）        │
 │    │      │        │以無摺存款方式，│                    │
 │    │      │        │存款10萬元至被告│                    │
 │    │      │        │如附表一編號1所 │                    │
 │    │      │        │示之帳戶。      │                    │
 ├──┼───┼────┼────────┼──────────┤
 │2   │丙○○│97年3月6│以重複訂購物品，│被害人丙○○中華郵政│
 │    │      │日18時許│需前往ATM自動櫃 │ATM自動櫃員機交易明 │
 │    │      │        │員機操作始可退訂│細表影本1紙、97年3月│
 │    │      │        │，使被害人限於錯│18日華南商業銀行士林│
 │    │      │        │誤，於同日18時52│分行華士存字第097085│
 │    │      │        │分許，依指示匯款│號函附存款明細表及開│
 │    │      │        │2萬9,981元至被告│戶基本資料。（參見士│
 │    │      │        │如附表一編號2所 │檢97偵5660卷第12頁、│
 │    │      │        │示之帳戶。      │第14至第19頁）      │
 └──┴───┴────┴────────┴──────────┘


司法院資訊處製作；財團法人民間司法改革基金會備份。
